【裁判字號】    94,易,599
【裁判日期】    950125
【裁判案由】    背信
【裁判全文】
臺灣臺南地方法院刑事判決               94年度易字第599號
公  訴  人  臺灣臺南地方法院檢察署檢察官
被      告  乙○○
選任辯護人  陳惠菊律師
上列被告因背信案件，經檢察官提起公訴（94年度偵字第3598號
）被告就犯罪事實為有罪之陳述，本件裁定進行簡式程序，判決
如下：
    主  文
乙○○連續為他人處理事務，意圖為自己或第三人不法之利益，
而為違背任務之行為，致生損害於本人之財產，處有期徒刑陸月
，如易科罰金，以佰元折算壹日。緩刑肆年。
    事  實
一、乙○○於民國88年至93年間係擔任臺灣省私立臺南仁愛之家
    慢性精神病養護所（下稱臺南仁愛之家慢護所）所長（現為
    臺南仁愛之家敬老所所長)，綜理該所預算經費之支用及業
    務之執行，係為臺南仁愛之家慢護所處理事務之人。
二、緣早先臺灣省政府社會處（現改為內政部中部辦公室）為加
    強照顧低收入民眾，推行低收入戶精神病患養護計畫，對於
    臺南仁愛之家精神病患養護工作，透過行政契約之手段，以
    「低收入戶精神病患營養費」名目補助每位收容院民每月新
    臺幣（下同）3000元，共約300餘人。依內政部中部辦公室
    規定，小康計畫低收入戶精神病患營養費係補助受委託收容
    機構。做為病患營養品補充及健康維護之用，每月營養費之
    使用，由各機構視收容照護需要，採「全數發給病患自行使
    用」或「部分發給病患自行使用、部分由機構統籌使用方式
    辦理」，另依「臺灣省政府社會處七十一年度補助臺灣省私
    立臺南仁愛之家辦理低收入精神病患養護設施合約書」內容
    規定，病患常年所需之主副食、營養、醫藥等各項經費，由
    臺灣省政府社會處依規定標準核實撥發，臺南仁愛之家應專
    戶存儲，專供病患療養之需，不得移作他用。且臺南仁愛之
    家慢護所收容之院民均係精神病患者，該所原依前揭規定，
    開設金融專戶，專款存放該筆營養費款項，做為院民採購營
    養品專款之用，其支用方式係將每位院民每月之3000元營養
    費分成2200元及800元兩筆，其中800元部分由慢護所代每位
    院民開立個人帳戶，由院民視個人日常所需自行運用，另22
    00元則預定用於補助院民如點心、加菜、康樂活動等雜支費
    用。
三、乙○○明知渠執行專款費用時，須遵行前開規定，以保障收
    容之院民之權利。詎竟自88年起，為自己或第三人不法利益
    之概括犯意，連續對於業務上持有經管之院民營養費竟擅予
    挪用，對於應屬其個人私務費用，如採購茶葉、香煙、送禮
    、邀宴他人用餐，甚或至特種行業消費等，均以各該單據或
    以事先向廠商取得之空白收據，自行填寫金額後，在該營養
    費專戶項下報帳支出，另對於該筆營養費之支用餘額，再以
    無名氏名義回捐給臺南仁愛之家，作為有關臺南仁愛之家慢
    護所修繕、辦公設備補充，甚或充作發放員工之職務獎金等
    ，總計乙○○以前揭手法挪用之金額達1117萬4357元。
四、案經法務部調查局臺南市調查站移送台南地方法院檢察署檢
    察官偵查起訴。
    理  由
一、訊據被告乙○○坦承前開犯行，核與同案被告葉安勳、證人
    王信德、王麗娟、鄭淑菲、牛天迴等人於偵查中、證人簡原
    隆、許勝夫、沈祖丕、李秉直等人於警訊中證述之情節大致
    相符，復有行政契約即「臺灣省政府社會處七十一年度補助
    臺灣省私立臺南仁愛之家辦理低收入精神病患養護設施合約
    書」影本、臺南仁愛之家慢護所88年至92年間之茶葉、餐費
    、煙酒、修繕費用、職務獎金、禮盒等相關費用收據資料影
    本、內政部中部辦公室臺內社字第09200726860號函影本各
    一份在卷可稽。本件事證明確，被告犯行勘可認定。
二、核被告為他人處理事務，意圖為自己或第三人不法之利益，
    而為違背任務之行為，致生損害於本人之財產，所為均係犯
    刑法第342條第1項之背信罪。就上開違反任務之行為，時間
    緊接，所犯罪名相同，顯係出於概括之犯意為之，為連續犯
    ，爰依刑法第56條之規定以一罪論，並加重其刑。爰審酌被
    告身為臺南仁愛之家慢護所所長，兼負慢護所營運之重責大
    任，竟圖一時便捷，將費用挪移，造成上級機關稽查不便，
    惟考量被告僅因承襲過往之慣例，且挪用後之費用亦為經營
    慢護所，立意尚非不佳，且犯後坦承犯行，並將前開挪移之
    費用均歸回原先之科目，此有財團法人台灣省私立台南仁愛
    之家第八屆第六次會議紀錄附卷足參及其他一切情狀，量處
    如主文所示之刑，並諭知易科罰金之折算標準。又被告前未
    曾受有期徒刑以上刑之宣告，有台灣高等法院被告全國前案
  紀錄表在卷可憑，其經此教訓後，應知所警惕，信無再犯之
    虞，本院因認所宣告之刑以暫不執行為適當，併諭知緩刑四
    年，以勵自新。
據上論斷，應依刑事訴訟法第273條之1第1項、第299條第1項前
段，刑法第56條、第342條第1項、第41條第1項前段、第74條第
1款，罰金罰鍰提高標準條例第1條前段、第2條，判決如主文。
本案經檢察官甲○○到庭執行職務
中    華    民    國    95    年    1     月    25    日
                  刑事第九庭    法  官  蔡奇秀
以上正本證明與原本無異。
如不服本判決，應於收受送達後10日內向本院提出上訴書狀（應
附繕本）。
                                書記官  黃瓊蘭
中    華    民    國    95    年    1     月    26    日
附錄本案論罪科刑法條全文：
中華民國刑法第342條第1項
  為他人處理事務，意圖為自己或第三人不法之利益，或損害本
  人之利益，而為違背其任務之行為，致生損害於本人之財產或
  其他利益者，處五年以下有期徒刑、拘役或科或併科一千元以
  下罰金。


司法院資訊處製作；財團法人民間司法改革基金會備份。
